臺灣高雄地方法院行政訴訟判決
110年度交字第489號
原      告  黃晉嘉  
被      告  高雄市政府交通局

代  表  人  張淑娟  
訴訟代理人  蘇健義  
上列當事人間交通裁決事件，原告不服被告民國110年10月21日
高市交裁字第32-U00000000號裁決，提起行政訴訟，本院判決如
下：
    主　文
原告之訴駁回。
訴訟費用新臺幣參佰元由原告負擔。
    事實及理由
一、程序事項：按行政訴訟法第237條之7規定，交通裁決事件之
    裁判，得不經言詞辯論為之。本件屬交通裁決事件，依兩造
    所述各節及卷內資料其事證已臻明確，本院認無經言詞辯論
    之必要，爰不經言詞辯論而為判決。
二、事實概要：原告於民國110年7月20日11時52分許駕駛車牌號
    碼000-0000號自用小客車（下稱系爭車輛），在台南科學園
    區環東路一段（迎曦湖旁）往北，因有「汽車駕駛人行車速
    度，超過規定之最高時速逾20公里至40公里以內」之違規行
    為，經內政部警政署保安警察第二總隊第一大隊第二中隊南
    科分隊（下稱舉發機關）員警填掣保二警交字第U00000000
    號舉發違反道路交通管理事件通知單（下稱舉發通知單）逕
    行舉發。嗣原告於應到案日期前之110年9月7日向被告陳述
    不服，經被告函詢舉發機關後，認原告確有上揭違規行為，
    乃依道路交通管理處罰條例（下稱處罰條例）第40條、第63
    條第1項第1款規定，於110年10月21日開立高市交裁字第32-
    U00000000號裁決書（下稱原處分），裁處原告「罰鍰新臺
    幣（下同）1,800元，並記違規點數1點」。原告不服，提起
    本件行政訴訟。
三、原告主張：罰單填載違規無明確地點公里數，違規照片亦無
    可辨識違規地點之標的物件，致無法辨識為何處道路路段，
    顯然違反處罰條例關於明顯標示距離之規定（應以警示牌設
    置位置與交通違規行為發生地之距離為據），舉發程序違法
    ，警示牌與科學儀器距離明確才具法安定性等語。並聲明：
    原處分撤銷。
四、被告則以：
　㈠按道路交通標誌標線號誌設置規則第55條之2第1項規定：「
    測速取締標誌『警52』，用以警告車輛駕駛人前方路段常有測
    速取締執法，促使行車速度不得超過道路規定之最高速限或
    低於規定之最低速限」、第85條第1項規定：「最高速限標
    誌『限５』，用以告示車輛駕駛人前方道路最高行車時速之限
    制，不得超速」，故處罰條例第7條之2第3項「明顯標示」
    應係指具有「警告車輛駕駛人前方路段常有測速取締執法，
    促使行車速度不得超過道路規定之最高速限或低於規定之最
    低速限」功能之「警52」標誌，而非「用以告示車輛駕駛人
    前方道路最高行車時速之限制」之「限５」標誌，其理自明
    。次按道路交通安全規則第93條第1項規定略以：「（第1項
    ）行車速度，依速限標誌或標線之規定，無速限標誌或標線
    者，應依下列規定：一、行車時速不得超過50公里。但在設
    有快慢車道分隔線之慢車道，時速不得超過40公里，未劃設
    車道線、行車分向線或分向限制線之道路，時速不得超過30
    公里」。經檢視舉發機關提供之示意圖及採證照片可見：本
    案警52取締告示牌設置於環東路一段(台灣穗高科技股份有
    限公司旁)之中央分隔島，員警測照取締位置位於北向120公
    尺處，而員警測照取締位置與違規行為發生地依採證照片顯
    示為30.3公尺，即『警示牌設置位置』與『交通違規行為發生
    地點』之距離為150.3公尺(120+30.3)，顯已符合前揭「100
    公尺至300公尺間，明顯標示」之舉發要件。
　㈡原告雖稱未依程序架設警52警告標誌，惟觀諸舉發機關提供
    之告示牌設置照片，本件「警52」告示牌為紅色外框三角形
    警示標誌，樣式清晰且明顯，標誌前方亦無任何遮蔽物阻擋
    視線。又該警告標誌在日間有自然光線之情形下，足可清楚
    辨識，是該告示牌之設置，業已盡告知用路人依速限駕駛之
    作為義務，足以促請駕駛人注意不得違規行駛，已堪認符合
    處罰條例第7條之2第3項「明顯標示」之意旨。且衡諸上開
    設置告示牌規定之立法用意，不外表明科處違規人行政裁罰
    之目的乃在敦促駕駛人依行車速限駕駛，是以科學儀器採證
    ，應由主管機關在明顯處警示，用以提醒駕駛人依道路速限
    行駛，以期在駕駛人避免受罰之心理下，達到依行車速限駕
    駛進而維護行車安全之最大效益，此係善意之提醒。原告身
    為駕駛人，領有合格之駕駛執照，理應藉此謹慎注意暨遵守
    該路段速度限制之規定，非僅於設置「測速照相請減速」之
    告示牌處、或在警車閃爍警示燈明確告知正在執行超速取締
    勤務時，方遵守交通規則，而於未設有告示牌處即得有不予
    遵循之寬容空間；況本件已於系爭地點前設置明顯告示牌告
    知駕駛人，已如前述，則本件警員舉發程序，並無任何違誤
    之處。
　㈢再按雷射測速儀器經列為法定度量器之測速設備裝置，衡諸
    度量衡法第5條、度量衡器檢定檢查辦法第3條第1項第6款之
    規定，與大眾有關之公務檢測儀器，既經由國家專責機關檢
    定合格後加以使用，並定期檢測，自有公信力。查本件舉發
    員警採證使用之雷射測速儀，係依規定送請經濟部標準檢驗
    局委託財團法人工業技術研究院檢驗合格領有合格證書（規
    格：200Hz照相式、型號：TruCAM、器號：TC002616、檢定
    合格單號碼：J0GB0000000、檢定日期：109年8月12日、有
    效期限：110年8月31日）等情，有財團法人工業技術研究院
    109年8月13日雷射測速儀檢定合格證書影本存卷足憑。復觀
    諸採證照片上清晰可見系爭車輛之車號：000-0000，且明確
    標示：日期：07/20/2021、時間：11:52:39、速限：40kmh
    、車速：65kmh、儀器序號：TC002616、證號：J0GB0000000
    等數據，足徵原告駕駛系爭車輛於上揭時間，行駛系爭路段
    時，該測速照相儀器確仍在合格期限內，且該雷射測速儀之
    準確性及正確性應值得信賴等語，資為抗辯。
　㈣並聲明：原告之訴駁回。
五、本院之判斷：
  ㈠按「行車速度，依速限標誌或標線之規定」道路交通安全
    規則第93條第1 項前段定有明文。又按「汽車駕駛人，行車
    速度，超過規定之最高時速，或低於規定之最低時速，除有
    第43條第1項第2款情形外，處1,200元以上2,400元以下罰鍰
    」；「汽車駕駛人有下列各款所列條款之一者，除依原條款
    處罰鍰外，並予記點：1.有第33條第1項、第2項、第38條第
    1項、第40條、第45條、第47條第1款至第3款、第48條、第4
    9條或第60條第2項第1款、第2款情形之一者，各記違規點數
    1點」處罰條例第40條、第63條第1項第1款分別定有明文。
    再按違反道路交通管理事件統一裁罰基準及處理細則（下稱
    處理細則）第1條規定：「本細則依道路交通管理處罰條例
    第92條第4項規定訂定之。」第2條規定：「（第1項）處理
    違反道路交通管理事件之程序及統一裁罰基準依本細則之規
    定辦理。（第2項）前項統一裁罰基準，如附件違反道路交
    通管理事件統一裁罰基準表(下稱裁罰基準表)。」上開處理
    細則之規定，就其立法目的及功能，乃為防止處罰機關枉縱
    或偏頗，依處罰條例第92條第4項所授權交通部會同內政部
    訂定處理細則及其附件裁罰基準表，用以維持裁罰之統一性
    與全國因違反道路交通管理事件受處罰民眾之公平，不因裁
    決人員不同，而生偏頗，寓有避免各監理機關於相同事件恣
    意為不同裁罰之功能，並非法所不許，於憲法上保障人民財
    產權之意旨並無牴觸（此並有司法院釋字第511號解釋理由
    書意旨足資參照），並無違反法律保留原則。而依裁罰基準
    表的記載，汽車駕駛人行車速度，超過規定之最高時速逾20
    公里至40公里以內，期限內繳納或到案聽候裁決者，應處罰
    鍰1,800元，並記違規點數1點，核此規定，既係基於母法之
    授權而為訂定，且就處理細則附件所示裁罰基準表中有關處
    罰條例第40條規定之裁罰基準內容，並未牴觸母法，被告自
    得依此基準而為裁罰。
  ㈡本件如事實概要欄所述之原告違規事實，有舉發通知單、原
    處分之裁決書、送達證書、內政部警政署保安警察第二總隊
    第一大隊第二中隊110年12月7日保二(一)(二)警字第110210
    4674號函、舉發違反道路交通管理處罰條例員警答辯書、採
    證照片、警52及測速照相機設置位置示意圖、Google實景圖
    、警52設置照片、雷射測速儀檢定合格證書、科技部南部科
    學園區管理局竣工報告單、施工記錄、110年9月23日保二(
    一)(二)警字第1102103448號函等在卷可稽(本院卷第37至64
    頁)，洵堪認定為真。
  ㈢按「汽車駕駛人之行為有下列情形之一，當場不能或不宜攔
    截製單舉發者，得逕行舉發：……七、經以科學儀器取得證據
    資料證明其行為違規」、「前項第7 款之科學儀器應採固定
    式，並定期於網站公布其設置地點。但汽車駕駛人之行為屬
    下列情形之一者，不在此限：……九、行車速度超過規定之最
    高速限或低於規定之最低速限」、「對於前項第9 款之違規
    行為，採用固定或非固定式科學儀器取得證據資料證明者，
    於一般道路應於100 公尺至300 公尺間，於高速公路、快速
    公路應於300 公尺至1,000 公尺間，明顯標示之；其定點當
    場攔截製單舉發者，亦同」，處罰條例第 7 條之2 第1項、
    第2 項、第3 項分別定有明文。又道路交通標誌標線號誌設
    置規則第55條之2 第1 項亦規定：測速取締標誌「警52」，
    用以警告車輛駕駛人前方路段常有測速取締執法，促使行車
    速度不得超過道路規定之最高速限或低於規定之最低速限。
    觀諸本件違規超速採證照片（本院卷第51頁) 中清晰可見系
    爭車輛之車號：000-0000，且明確標示：日期：07/20/2021
    、時間：11:52:39、限速：40公里/小時、速度：65公里/小
    時、儀器序號：TC002616、證號：J0GB0000000等數據，且
    本件舉發員警採證使用之雷射測速儀，係依規定送請經濟部
    標準檢驗局委託財團法人工業技術研究院檢驗合格領有合格
    證書（規格：200Hz照相式、型號：TruCAM、器號：TC00261
    6、檢定合格單號碼：J0GB0000000、檢定日期：109年8月12
    日、有效期限：110年8月31日），有財團法人工業技術研究
    院109 年8月13日雷射測速儀檢定合格證書影本1 份在卷足
    憑( 本院卷第57頁) ；再者，原告駕駛系爭車輛遭員警以手
    持式雷達測速儀攝得其超速違規當時距離員警值勤位置為30
    .3公尺，而本案警52取締告示牌設置於員警執勤位置前約12
    0 公尺處之環東路一段(台灣穗高科技股份有限公司旁)之中
    央分隔島之號燈桿上方，同路段中央分隔島位置並設有速限
    40km/h之限速標誌，該取締告示牌及限速標誌之豎立位置明
    顯可見，圖樣清晰可辨，亦無遭受樹木或其他物體遮蔽之情
    ，此有採證照片、該路段現場照片、GOOGLE地圖照片在卷可
    參( 本院卷第51至55頁、第89頁) ，自已符合前揭「一般道
    路應於100 公尺至300 公尺間明顯標示」之舉發要件。
  ㈣原告固主張罰單未填載明確地點公里數，違規照片亦無可辨
    識違規地點之標的物件，致無法辨識為何處道路路段，顯然
    違反處罰條例關於明顯標示距離之規定云云；然本件舉發單
    業已明確填載違規地點「台南科學園區環東路一段(迎曦湖
    旁)往北」，被告復且隨答辯狀提出該路段現場照片、顯示
    相對位置及距離之GOOGLE地圖照片等資料在卷可憑，復經內
    政部警政署保安警察第二總隊第一大隊第二中隊以111年8月
    1日保二(一)(二)警字第1110201574號函檢送違規行為地示
    意圖等資料供本院參酌(本院卷第85頁、第89頁)，是本件違
    規地點與警52取締告示牌、員警執勤地點以及彼此間相對位
    置等事項均告明確，原告空言以前詞主張撤銷原處分，核無
    可採。
　㈤另查，本件警52標誌設置高度經測量與路面邊緣或緣石邊緣
    相距超過2公尺，不符合道路交通標誌標線號誌設置規則第1
    8條第2項前段「豎立式標誌設置之高度，以標誌牌下緣距離
    路面邊緣或邊溝之頂點1公尺20公分至2公尺10公分為原則」
    之規定乙節，固有前開內政部警政署保安警察第二總隊第一
    大隊第二中隊函文及檢附之測量照片在卷可稽(本院卷第85
    至87頁)；然觀諸同規則第13條第1項規定：「標誌牌面之大
    小，應以車輛駕駛人在適當距離內辨認清楚為原則」以及第
    18條第2項後段規定「其牌面不得妨礙行人交通」，可知前
    揭關於標誌設置之高度位置僅係原則性之規定，並非限制主
    管機關不得依據當地之實際路況、行車流量、行車速度及交
    通安全等情況而為設置標誌之裁量權限，自不得以交通主管
    機關所設置標誌之高度或位置等與前揭原則性之規定有違，
    即一律認為汽車駕駛人超速行駛之違規行為應予不罰。觀諸
    本件取締當時警52標誌之設置位置，係位於環東路一段(台
    灣穗高科技股份有限公司旁)之中央分隔島之號誌燈桿上方(
    本院卷第53頁)，且其前方並無阻擋駕駛人視線之遮蔽物存
    在，以其設置位置及高度等情綜合觀之，行經上開路段之車
    輛駕駛人，尚難一目瞭然觀察到該警告用路人前方有取締超
    速違規之標誌存在，客觀上並無不能輕易目睹該中央分隔島
    之號誌燈桿上測速取締標誌之情，故本件警52警告標誌之設
    置尚無明顯違誤之處，自不影響原處分之合法性，附此敘明
    。
六、綜上所述，原告主張各節，均乏依據，要不可取。本件被告
    認定原告駕駛系爭車輛於上開時、地，確有「汽車駕駛人行
    車速度，超過規定之最高時速逾20公里至40公里以內」之違
    規行為，核屬明確。從而，被告依處罰條例第40條、第63條
    第1 項第1款及裁罰基準表等規定，裁處原告如原處分所示
    ，於法並無違誤。原告猶執前詞指摘原處分不當，訴請撤銷
    原處分，為無理由，應予駁回。
七、本件判決基礎已臻明確，兩造其餘攻擊防禦方法與訴訟資料
    ，及原告其他證據調查之聲請，經本院審核後，認與本件判
    決結果不生影響，且無調查之必要，爰不再一一論述及為調
    查，併此敘明。
八、本件第一審裁判費為300 元，依法應由敗訴之原告負擔，且
    係原告於起訴時繳納，爰確定第一審訴訟費用額如主文第2
    項所示。
九、據上論結，本件原告之訴為無理由，依行政訴訟法第98條第
    1 項前段、第237 條之7 、第237 條之8 第1 項、第237 條
    之9 第1 項、第236 條，判決如主文。
中　　華　　民　　國　　111 　年　　10　　月   31   日 
　　　　　　　　　行政訴訟庭　法　官　謝琬萍
以上正本係照原本作成。
如不服本判決，應於判決送達後20日內，向本院提出上訴狀並表
明上訴理由（原判決所違背之法令及其具體內容或依訴訟資料可
認為原判決有違背法令之具體事實），其未載明上訴理由者，應
於提出上訴後20日內向本院補提理由書（上訴狀及上訴理由書均
須按他造人數附繕本，如未按期補提上訴理由書，則逕予駁回上
訴），並應繳納上訴裁判費新臺幣750元。
中　　華　　民　　國　　111 　年　　11　　月　　1 　　日
                              書記官   林麗文